【裁判字號】    98,訴,1812
【裁判日期】    981231
【裁判案由】    毒品危害防制條例
【裁判全文】
臺灣臺北地方法院刑事判決              98年度訴字第1812號
公  訴  人  臺灣臺北地方法院檢察署檢察官
被      告  乙○○
上列被告因違反毒品危害防制條例案件，經檢察官提起公訴（98
年度毒偵字第2192號），本院判決如下：
    主  文
乙○○施用第一級毒品，累犯，處有期徒刑捌月。
扣案含第一級毒品海洛因殘渣（量微無法析離秤重）塑膠袋壹個
，沒收銷燬之。
    事  實
一、乙○○前曾於民國89年間因施用毒品案件，經臺灣士林地方
    法院於89年12月30日以89年度毒聲字第2376號裁定送觀察、
    勒戒後，認無繼續施用毒品傾向，於90年1 月18日執行觀察
    勒戒完畢出所，並經臺灣士林地方法院檢察署檢察官於90年
    1 月17日以90年度毒偵字第82號為不起訴處分確定；又於94
    年間因施用毒品案件，經臺灣士林地方法院於94年7 月12日
    以94年度簡字第244 號判決判處有期徒刑6 月確定，並於94
    年9 月12日易科罰金執行完畢。詎乙○○猶未戒除毒癮，基
    於施用毒品之犯意，於98年7 月15日為警採尿前26小時內某
    時（惟應排除自該日17時40分許遭警查獲迄採尿時止之不可
    能施用期間），在臺灣地區內某不詳處所，以不詳方式施用
    第一級毒品海洛因1 次。嗣於98年7 月15日17時40分許，乙
    ○○駕駛其所使用車牌號碼不詳之車輛行經臺北市中山區○
    ○○路、民族東路口為警攔檢、盤查，而經乙○○同意搜索
    情況下，在前揭車輛內副駕駛座腳踏墊處扣得含第一級毒品
    海洛因殘渣（量微無法析離秤重）塑膠袋1 個，始查知上情
    。
二、案經臺北市政府警察局中山分局報請臺灣臺北地方法院檢察
    署檢察官偵查起訴。
    理  由
一、訊據被告乙○○矢口否認有何施用第一級毒品海洛因之犯行
    ，辯稱：伊當日本來是想透過綽號阿哲之人揪出販毒者，才
    與阿哲之人見面，阿哲之人就拿香菸給伊吸食，伊吸食該香
    菸時並不知道菸內摻有海洛因毒品，於施用幾口後，因味道
    有異，伊丟棄並詢問阿哲之人，阿哲之人始告知香菸內摻有
    海洛因命毒品，而伊離去後，就遭警員查獲，伊懷疑是遭陷
    害云云。惟查：
  (一)被告於98年7 月15日為警查獲後，經警員對之採集尿液送檢
    驗結果呈嗎啡陽性反應，有臺灣尖端先進生技醫藥股份有限
    公司濫用藥物檢驗報告書1 份在卷可稽（見98年度毒偵字第
    2192號偵查卷第39頁）。而上開檢驗單位係先以酵素免疫分
    析法篩驗，其尿液中海洛因代謝物嗎啡濃度超出檢測範圍，
    再以氣相層析質譜儀分析法（GC＼MS）確認，故在理論上，
    扣除人為之因素，其精確度已接近百分之百。是經以上開檢
    驗方法鑑定、確認結果，已足認定被告之尿液確呈海洛因毒
    品之陽性反應。又按用海洛因後24小時內，約有服用量之80
    ﹪排泄於尿液中，其於尿液中可檢出之最長時限，受施用劑
    量、施用方式、個人體質及其代謝情況等因素影響，因個案
    而異，國外曾有文獻報導注射6 毫克之海洛因鹽酸，其代謝
    物嗎啡之平均可檢出時限約為26小時等情，此有行政院衛生
    署藥物食品檢驗局81年9 月8 日藥檢字第8114 885號函可
    參。基此，已堪認被告確實有於上開經警採集其尿液時起回
    溯26小時內之某時有施用第一級毒品海洛因1 次之事實。
  (二)雖被告以前揭情詞置辯。惟查：
  (1)依證人即本次查獲被告之警員甲○○於本院審理中證稱：當
    天伊與同事值巡邏勤務，因派出所有1 組專案人員負責執行
    轄區內刑案偵查，其中1 位楊巡佐在林森北路133 巷口打電
    話給伊說，見到被告的車輛疑似與專案人員監控的藥頭接觸
    ，叫伊等過去盤查該輛自小客車，伊接到電話後，尾隨被告
    車輛，是在民族西路的查獲地點把該車攔下，專案人員也跟
    在後面到，伊發現被告有前科，並向被告表示車子可否看一
    下，被告當場表示同意，當時伊一開副駕駛座車門，就看到
    副駕駛座腳踏墊左邊有殘渣袋，伊以測試包測試，證實是海
    洛因，就將被告逮捕等語以觀（見本院98年12月24日審判筆
    錄第2 頁、第3 頁），本案警員據報趕至現場處理及查獲被
    告過程，皆屬合理，並無悖離常情之處，則被告前揭所稱遭
    故意陷害入罪之情形，是否屬實，已非無疑。
  (2)再觀諸被告前開尿液檢驗結果，其尿液嗎啡濃度為693ng/ml
    ，高於衛生署所定之闕值300ng/ml甚多，有前揭濫用藥物檢
    驗報告書在卷可佐，則被告若僅係誤吸食摻有海洛因香菸幾
    口情形，其尿液中應不至於有如此高之毒品含量。抑且，本
    案被告為警查獲斯時，警員並在被告所駕駛車輛副駕駛座腳
    踏墊處起獲含第一級毒品海洛因殘渣塑膠袋1 個，且該塑膠
    袋放置位置猶是一開啟副駕駛座門即得看見等情，此亦經證
    人甲○○於本院審理中證述明確（見本院98年12月24日審判
    筆錄第3 頁），並有卷附查獲涉嫌毒品危害防制條例毒品初
    步鑑驗報告書1 份可憑（同前偵查卷第22頁），而被告於本
    院審理中已自承該車輛平時是由其使用，及於偵查中亦不否
    認扣案之塑膠袋是自所駕駛車內起出之情（見本院98年12月
    24 日 審判筆錄第7 頁、同前偵查卷第32頁），是該扣案含
    第一級毒品海洛因殘渣塑膠袋1 個顯係被告前開施用海洛因
    毒品後所遺留放置在車內之物品，依此，更足認被告辯稱不
    知施用摻有海洛因毒品香菸及遭陷害情節，不足採信。
  (三)又按民國92年7 月9 日新修正之毒品危害防制條例刪除2 犯
    及3 犯之規定，一改修法前繁雜之處遇程序，僅將施用毒品
    者簡化區分為初犯、再犯，並認施用毒品者係屬病患性犯人
    ，以觀察、勒戒戒除其身癮，並以強制戒治去除其心癮。經
    觀察、勒戒或強制戒治執行完畢釋放後，若係5 年後再犯該
    條例第10條施用毒品罪者，與同條例第20條第1 項、第2 項
    關於「初犯」之處理方式相同，檢察官應先聲請法院裁定令
    被告入勒戒處所觀察、勒戒，並視有無繼續施用毒品傾向，
    決定應予釋放、為不起訴之處分，或應聲請法院裁定令入勒
    戒處所強制戒治；若係5 年內「再犯」同條例第10條施用毒
    品罪者，依同條例第23條第2 項規定，檢察官則應依法追訴
    。觀諸該條例第20條第3 項之修正理由：「觀察、勒戒或強
    制戒治5 年後再犯者，顯見前所實施之觀察、勒戒或強制戒
    治已足以遮斷其施用毒品之癮，為期自新及協助其戒除毒癮
    ，對此5 年後再犯者，爰明定仍適用初犯之規定，先經觀察
    、勒戒、強制戒治之程序。」及同條例第23條第2 項之修正
    理由：「為配合簡化施用毒品犯之刑事處遇程序，並鑑於經
    觀察、勒戒或強制戒治執行完畢釋放後5 年內再犯者，其再
    犯率甚高，原據以實施之觀察、勒戒及強制戒治既已無法收
    其實效，自應施以刑事處遇。」顯然如施用毒品者係前經觀
    察、勒戒或強制戒治等治療程序執行完畢5 年後，始再施用
    毒品之「初犯」，因前所執行之觀察、勒戒或強制戒治已足
    收戒除毒癮之效，自應重新執行觀察、勒戒或強制戒治等治
    療程序，並於治療程序執行完畢後，由檢察官為不起訴處分
    ，毋庸對之追訴處罰；反之，在「再犯」之情形，因其先前
    所為治療程序顯未能收戒斷毒癮之效，且考量施用毒品者之
    再犯率偏高，乃簡化其刑事處遇程序，而逕予追訴處罰，不
    再施以治療程序。參酌上開立法理由，修正毒品危害防制條
    例就施用毒品者，祇於「初犯」及「5 年後再犯」2 種情形
    ，有其追訴條件之限制，即須於初犯經觀察、勒戒或強制戒
    治釋放後，5 年內均無施用毒品之行為，始能認其前所實施
    之觀察、勒戒或強制戒治已足遮斷毒癮，而得於5 年後再犯
    時，再予適用初犯之規定，重行觀察、勒戒等程序。倘5 年
    內已經再犯，被依法追訴處罰，縱其第3 次（或第3 次以上
    ）施用毒品之時間在初犯釋放5 年以後，即與「5 年後再犯
    」之情形有別，且因已於「5 年內再犯」，顯見其再犯率甚
    高，原實施觀察、勒戒或強制戒治，已無法收其實效，而無
    5 年戒斷期之存在，自無再經觀察、勒戒及強制戒治之必要
    ，應由檢察官逕行起訴，始符新法修正之本旨（最高法院95
    年度臺非字第59號、第65號判決意旨參照）。查被告本件施
    用毒品犯行非屬「初犯」及「5 年後再犯」之情形，依上開
    說明，自應依法論科。綜上所述，本件事證明確，被告犯行
    洵堪認定，應依法論科。
二、按海洛因係毒品危害防制條例第2 條第2 項第1 款所規範之
    第一級毒品，被告予以施用，是核被告所為係犯同條例第10
    條第1 項之施用第一級毒品罪。其施用第一級毒品海洛因前
    後持有第一級毒品之低度行為，為施用之高度行為所吸收，
    不另論罪。又查被告有事實欄所載之犯罪科刑及執行情形，
    有臺灣高等法院被告前案紀錄表存卷可按，其受有期徒刑之
    執行完畢後5 年以內再故意犯本件有期徒刑以上之罪，係屬
    累犯，應依法加重其刑。爰審酌被告前有毒品前科，竟仍不
    知改悔，陷於毒癮而難以自拔，危害國民健康，及其犯罪之
    動機、手段、於本件犯罪後尚能坦承犯行，態度良好等情，
    量處如主文所示之刑。
三、扣案含第一級毒品海洛因殘渣（量微無法析離秤重）塑膠袋
    1 個，應依毒品危害防制條例第18條第1 項前段規定宣告沒
    收銷燬之。
據上論斷，應依刑事訴訟法第299 條第1 項前段，毒品危害防制
條例第10條第1項、第18條第1項前段，刑法第11條、第47 條第1
項，判決如主文。
本案經檢察官柯木聯到庭執行職務。
中    華    民    國    98    年    12    月    31    日
                         臺灣臺北地方法院刑事第十七庭
                               審判長法   官 劉煌基
                                     法   官 楊雅清
                                     法  官  賴淑美
上正本證明與原本無異。
如不服本判決應於收受送達後10日內向本院提出上訴書狀，並應
敘述具體理由；其未敘述上訴理由者，應於上訴期間屆滿後20日
內向本院補提理由書（均須按他造當事人之人數附繕）「切勿逕
送上級法院」。
                                     書記官  許翠燕
中    華    民    國    99    年    1     月    6     日
附錄本件判決論罪科刑法條全文：
毒品危害防制條例第10條
施用第一級毒品者，處六月以上五年以下有期徒刑。
施用第二級毒品者，處三年以下有期徒刑。

司法院資訊處製作；財團法人民間司法改革基金會備份。
